臺灣臺北地方法院民事判決
110年度訴字第6044號
原      告  第一金融資產管理股份有限公司

法定代理人  施志調  
訴訟代理人  鄭智敏  
被      告  李素珍  
            王國華  

上列當事人間撤銷信託行為等事件，本院於民國111年2月22日言
詞辯論終結，判決如下：
    主  文
被告李素珍、王國華就如附表所示不動產於民國一百一十年六月
二十一日所為信託契約之債權行為及於民國一百一十年六月二十
三日以信託為原因所為之所有權移轉登記之物權行為，均應予撤
銷。
被告王國華應將附表所示不動產，於民國一百一十年六月二十三
日以信託為原因所為之所有權移轉登記予以塗銷，並回復登記為
被告李素珍所有。
訴訟費用由被告負擔。
    事實及理由
壹、程序部分
    被告經合法通知，未於言詞辯論期日到場，核無民事訴訟法
    第386條所列各款情形，爰依原告聲請，由其一造辯論而為
    判決。
貳、實體部分
一、原告起訴主張：原告為被告李素珍之債權人，前曾向法院聲
    請對被告李素珍之財產為強制執行，並取得臺灣高雄地方法
    院(下稱高雄地院)102年度司執字第154173號債權憑證。嗣
    被告李素珍向原告申請分期清償，原告同意以清償新臺幣(
　　下同)700,000元與其和解，並約定由原告收取高雄地院106
    年度司執助字第3711號執行事件扣押款40,008元，餘款則由
    被告李素珍自民國107年5月起至118年4月止，按月繳納5,00
　　0元至清償日為止，惟被告李素珍僅繳納至109年5月18日止
    即毀諾不再履約還款，而後竟於110年6月21日以信託為原因
　　，將如附表所示不動產 (下稱系爭不動產)於同年6月23日信
    託登記予被告王國華，致原告無法聲請強制執行系爭不動產
　　。再者，被告李素珍名下雖另有高雄市○○區○○街00號房屋(
    下稱系爭房屋)，惟系爭房屋業經被告李素珍於108年10月1
    日、110年7月13日分別設定最高限額抵押權3,000,000元及
    普通押權1,700,000元，已無殘值可供清償其對原告之債務
    。故被告間就系爭不動產所為之信託行為顯以脫產為目的
　　，並已損及原告之債權。為此，爰依民法第244條第1項、信
    託法第6條第1項前段之規定，請求撤銷被告間就系爭不動產
    信託之債權行為及物權行為，並應將系爭不動產回復登記為
    被告李素珍所有等語。並聲明：如主文第1、2項所示。
二、被告均未於言詞辯論期日到場，亦未提出書狀作任何聲明或
    陳述。
三、得心證之理由：
  ㈠按信託行為有害於委託人之債權人權利者，債權人得聲請法
　　院撤銷之。信託法第6條第1項定有明文，其立法目的係為防
　　止委託人藉成立信託脫產，害及其債權人之權益，爰參考民
　　法第244條第l項之規定，於信託行為有害於委託人之債權人
　　之權利者，債權人得聲請法院撤銷之，而不以委託人於行為
　　時明知並受益人於受益時亦知其情事者為限，以保障委託人
　　之債權人，並期導信託制度於正軌。而所謂信託關係，依信
　　託法第1條規定，係指委託人將財產權移轉或為其他處分，
　　使受託人依信託本旨，為受益人之利益或為特定之目的，管
　　理或處分信託財產之關係。信託財產既須移轉其權利於受託
　　人而獨立存在，已非委託人之財產，對委託人之債權人而言
　　，委託人之責任財產顯有減少，衡諸債務人之財產為全體債
　　權人之總擔保，自可能損害於委託人之債權人。
  ㈡原告主張已取得對被告李素珍之執行名義，且於107年3月19
    日達成協議以清償700,000元及分期清償欠款為和解條件，
    詎被告李素珍於協議成立後僅繳納至109年5月18日即毀諾不
    再履約還款；而被告李素珍將其所有之系爭不動產於110年6
    月21日以信託為原因，移轉所有權登記予被告王國華等情，
    業據原告提出高雄地院102年度司執字第154173號債權憑證
　　、申請協議分期清償核准通知函、交易明細表影本等件為據
    （見本院卷第15至16、117至123頁），並有系爭不動產登記
    查詢資料、臺北市建成地政事務所110年10月25日北市建地
    籍字第1107015128號函檢附系爭不動產信託登記申請書等件
    在卷可佐（見本院卷第45至61、65至76頁）。而被告經合法
    通知，均未於言詞辯論期日到場或提出書狀加以否認或爭執
　　，本院審酌前揭書證，認原告之主張為真實。又本件被告李
    素珍、王國華於110年6月21日就系爭不動產簽立信託契約書
　　，並於110年6月23日完成辦理信託移轉登記時，被告李素珍
    名下雖尚有系爭房屋，惟已分別設定最高限額抵押權3,000,
　　000元及普通押權1,700,000元，而系爭房屋依全國財產稅總
    歸戶財產查詢清單顯示，建物及土地合計之現值僅3,035,90
　　0元(計算式：597,500＋2,136,600＋301,800＝3,035,900)
　　，已不足清償上開優先債權等情，業據原告提出系爭房屋建
    物他項權利部列印資料、被告李素珍全國財產稅總歸戶財產
    查詢清單等資料為佐(見本院卷第27至32頁)。則被告李素珍
    將系爭不動產信託移轉登記予被告王國華之後，其所有財產
    已不足清償對於原告之債務，應足認有害於原告之債權，是
    原告依信託法第6條第1項之規定，訴請撤銷被告間就系爭不
    動產所為之信託債權行為，及所有權移轉登記之物權行為，
    核屬有據。
　㈢又債權人依民法第244條第1項之規定，聲請法院撤銷詐害行
　　為時，得並聲請命受益人回復原狀，此觀同條第4項規定自
　　明。信託法第6條第1項既係參照民法第244條第1項而制定，
　　債權人依信託法第6條第1項撤銷信託行為時，自得類推適用
　　民法第244條第4項規定，併聲請命受益人回復原狀。準此，
　　原告依類推適用民法第244 條第 4項規定，併請求被告王國
　　華應將系爭不動產以信託為登記原因之所有權移轉登記予以
　　塗銷，並將系爭不動產回復登記為被告李素珍所有，亦屬有
　　據。
四、綜上所述，原告依信託法第6條第1項，及類推適用民法第24
　　4條第4項規定，請求判命如主文第1、2項所示，為有理由，
    應予准許。
五、訴訟費用負擔之依據：民事訴訟法第78條、第85條第1項前
    段。
中　　華　　民　　國　　111 　年　　3 　　月　　18　　日
                  民事第二庭    法　官　林禎瑩
以上正本係照原本作成。
如對本判決上訴，須於判決送達後20日內向本院提出上訴狀。如
委任律師提起上訴者，應一併繳納上訴審裁判費。
中　　華　　民　　國　　111 　年　　3 　　月　　22　　日
                                書記官  鄭玉佩
附表
編號      土    地     坐     落     地目 面積 權利範圍  縣市 鄉鎮市區 段 小段 地號  平方公尺  1 臺北市 大安區 通化   3 88   97  4分之1 2 臺北市 大安區 通化   3 88-1   85  4分之1  

編號 建號 基地坐落 建物門牌 建築式樣主要建築材料及房屋層數 建物面積(平方公尺)  權利範圍       樓 層 面 積  合       計 附屬建物  1 197 臺北市○○區○○段0○段00○0000地號 臺北市○○區○○路0段000巷0○0號 加強磚造 住家用 層數：4層 層次：4層 合計：119.84  全部